臺灣桃園地方法院民事簡易判決
110年度桃簡字第917號
原      告  關雨心
訴訟代理人  徐靜紅
被      告  楊宜芬
上列當事人間請求損害賠償事件，本院於民國111年5月3日言詞
辯論終結，判決如下：
    主    文
被告應給付原告新臺幣4,956元，及自民國110年9月18日起至清
償日止，按年息5％計算之利息。
原告其餘之訴駁回。
訴訟費用由被告負擔百分之五，餘由原告負擔。
本判決第一項得假執行。但被告如以新臺幣4,956元為原告預供
擔保，得免為假執行。
原告其餘假執行之聲請駁回。
    事實及理由
一、原告主張：被告於民國108年6月2日21時43分許，駕駛車牌
    號碼0000-00號自用小客車（下稱肇事車輛），沿桃園市桃
    園區復興路往民生路方向行駛，行經復興路與重慶路交岔路
    口時，未禮讓直行車先行即貿然右轉，適原告騎乘車牌號碼
    000-0000號普通重型機車（下稱系爭車輛），直行駛至，2 
    車遂發生碰撞（下稱系爭事故），致原告人車倒地，受有左
    側上下肢擦挫傷等傷害，系爭車輛亦因而受損。原告因而支
    出系爭車輛維修費新臺幣（下同）6,750元、醫療費用2,080
    元、看護費用22,420元，並於傷後不能工作期間受有薪資損
    失46,000元，又因精神痛苦，故向被告請求精神慰撫金30,0
    00元，共計107,250元，爰依侵權行為之法律關係，提起本
    件訴訟等語。並聲明：㈠被告應給付原告107,250元，及自過
    失傷害日起至清償日止，按年息5％計算之利息。㈡願供擔保
    ，請准宣告假執行。
二、被告則以：系爭事故於108年6月2日發生，原告於110年9月1
    7日始收到起訴狀，原告之請求已罹於時效，且被告並無過
    失，被告駕駛肇事車輛為前車，系爭事故發生時，有打方向
    燈，也有減速，當時前方有公車，必須向左繞過公車至內側
    車道後始能右轉彎，又除醫療費用外，被告請求看護費、不
    能工作損失，因診斷證明書均未記載需要看護及休養並不合
    理，修車費用為110年所開立之估價單，無法證明因系爭事
    故所受損之損害，亦不合理等語，資為抗辯。並聲明：㈠原
    告之訴駁回；㈡如受不利判決，願供擔保，請准宣告免為假
    執行。
三、得心證之理由：
　㈠原告之損害賠償請求權未罹於時效：
　　按消滅時效，因左列事由而中斷：三、起訴；因侵權行為所
    生之損害賠償請求權，自請求權人知有損害及賠償義務人時
    起，二年間不行使而消滅，自有侵權行為時起，逾十年者亦
    同，民法第129條第1項第3款、第197條第1項各有明文。查
    兩造於108年6月2日發生系爭事故，業如上述，依前揭規定
    ，其請求權時效應自108年6月3日起算，至110年6月2日始滿
    2年，而原告於110年5月21日提起本件訴訟，有起訴狀上收
    狀日期可憑（本院卷第3頁），故原告之損害賠償請求權並
    無罹於時效，合先敘明。
　㈡被告應負侵權行為損害賠償責任：
　⒈按因故意或過失，不法侵害他人之權利者，負損害賠償責任
    ；汽車、機車或其他非依軌道行駛之動力車輛，在使用中加
    損害於他人者，駕駛人應賠償因此所生之損害，民法第184
    條第1項前段、第191條之2前段分別定有明文。次按汽車行
    駛至交岔路口，右轉彎時，應距交岔路口三十公尺前顯示方
    向燈或手勢，換入外側車道、右轉車道或慢車道，駛至路口
    後再行右轉。但由慢車道右轉彎時應於距交岔路口三十至六
    十公尺處，換入慢車道；轉彎車應讓直行車先行，此觀道路
    交通安全規則第102條第1項第4、7款規定自明。又前揭民法
    第191條之2乃舉證責任倒置之規定，以推定過失方式合理分
    配舉證責任之負擔，亦即除當事人得舉證證明其於防止損害
    之發生已盡相當之注意者外，凡動力車輛在使用中加損害於
    他人者，即應負賠償責任。
　⒉經查，原告主張被告於上開時間、地點駕駛肇事車輛，因右
    轉彎時未讓直行車先行之過失，致生系爭事故等情，業據其
    提出道路交通事故現場圖、現場照片等件為證（見本院卷第
    8至10頁反面），並經本院職權向桃園市政府警察局桃園分
    局調取系爭事故調查卷宗核閱無訛（見本院卷第35至52頁反
    面），堪信為真實。被告既係於駕駛肇事車輛時致被告受傷
    且致系爭車輛受有損害，依上說明，本件自有前揭民法第19
    1條之2推定過失責任規定之適用。
　⒊被告雖辯以駕駛肇事車輛為前車，系爭事故發生時，有打方
    向燈，也有減速，當時前方有公車，必須向左繞過公車至內
    側車道後始能右轉彎等語。惟縱於系爭事故發生之時，前方
    外側車道有公車屬實，被告駕駛肇事車輛為轉彎車輛，本應
    注意其右方及後方是否有直行車輛，應讓直行車輛先行，始
    能右轉，其未注意，猶逕自往路口行駛，致與直行之系爭車
    輛發生碰撞，有轉彎車未讓直行車先行之過失乙節，堪可認
    定，被告辯稱其為前車，且前方有公車占用外側車道等語，
    難認有據，取被告復未舉證證明其就系爭事故之發生，已盡
    相當之注意，依上說明，被告就系爭車輛因系爭事故所受之
    損害，自應負賠償之責。而桃園市政府車輛行車事故鑑定會
    111年1月14日桃交鑑字第1110000346號函所附桃市鑑000000
    0案鑑定意見書之鑑定意見，亦有相同結論，殊值贊同（見
    本院卷㈡第10至13頁）。則被告有過失傷害行為之事實，應
    可認定，原告請求被告負損害賠償責任，自屬有據。
　㈢原告得請求之金額：
　　因故意或過失，不法侵害他人之權利者，負損害賠償責任；
    不法侵害他人之身體或健康者，對於被害人因此喪失或減少
    勞動能力或增加生活上之需要時，應負損害賠償責任；不法
    侵害他人之身體、健康、名譽、自由、信用、隱私、貞操，
    或不法侵害其他人格法益而情節重大者，被害人雖非財產上
    之損害，亦得請求賠償相當之金額。民法第184條第1項前段
    、第193條第1項、第195條第1項前段分別定有明文。本件原
    告因被告之過失行為致受傷，系爭車輛亦因而受損，已認定
    如前所述，則原告主張被告應負侵權行為之損害賠償責任，
    洵屬有據。茲就原告各項請求，分述如下：
　⒈系爭車輛維修費部份：
　　按當事人主張有利於己之事實者，就其事實有舉證之責任。
    民事訴訟法第277條本文定有明文。又民事訴訟如係由原告
    主張權利者，應先由原告負舉證之責，若原告先不能舉證，
    以證實自己主張之事實為真實，則被告就其抗辯事實即令不
    能舉證，或其所舉證據尚有疵累，亦應駁回原告之請求。再
    者，主張依侵權行為之法律關係請求損害賠償之人，必須就
    侵權行為之成立要件，如損害與侵權行為間有因果關係等節
    負舉證之責。本件原告主張：系爭車輛因被告之撞擊行為受
    有損害，然為被告所否認，揆諸前開說明，原告自應就系爭
    車輛受損係被告之侵權行為所致之事實負舉證之責。經查，
    本院依職權調取系爭事故肇事資料，員警於系爭事故發生時
    所拍攝之系爭車輛照片無明顯之傷痕（見本院卷㈠第48頁反
    面至第4頁9），且原告亦稱無法提出之車損照片（見本院卷
    ㈡第44頁反面），則其無從證明系爭車輛係因被告之碰撞行
    為所致，是原告所主張系爭車輛之估價單所載車損部位係被
    告侵權行為所致云云，即無可採信，原告此部分之主張，即
    屬無據。
　⒉醫療費用部分：
　　原告主張其因被告之過失行為受有前揭傷害，支出醫療費用
    共計2,080元乙節，業據其提出馬偕醫院診斷證明書、沙爾
    德聖保祿修女會醫療財團法人聖保祿醫院醫院診斷證明書、
    醫療費用收據等件為佐（見本院卷㈠第11至13頁反面），經
    核均係因系爭事故而有醫療之必要，復為被告所不爭執（見
    本院卷㈡第43頁反面），是原告此部分請求，應屬有據。
　⒊看護費用及不能工作期間之損失：
    原告主張其因本件傷勢而需要原告之母全天看護，受有看護
    費用22,420元之損失，且因發生系爭事故無法工作2個月，
    故受有薪資損失46,000元等語。惟前開診斷證明書未記載原
    告有需全天看護及休養2個月之必要，原告亦未就此部分提
    出相關事證以佐其說，亦於審理時自承：此部分請依法處理
    （見本院卷第44頁）。則原告以其有全天看護之必要及2個
    月不能工作為由，請求被告賠償看護費用及薪資損失，難認
    有據。
　⒋精神慰撫金：
　　按不法侵害他人之人格權，被害人受有非財產上損害，請求
    加害人賠償相當金額之慰撫金時，法院對於慰撫金之量定，
    應斟酌實際加害情形、所造成之影響、被害人痛苦之程度、
    兩造之身份地位經濟情形及其他各種狀況，以核定相當之數
    額（最高法院47年台上字第1221號判例要旨及51年台上字第
    223號判例要旨參照）。本院審酌原告自承系爭事故發生時
    就讀大學，打工收入約1萬元；被告自陳為大學畢業之教育
    程度，月薪約3萬元等情（見本院卷㈡第44頁反面），並有兩
    造年稅務電子閘門財產所得資料查詢表、個人戶籍資料查詢
    結果表在卷可佐（見本院個資卷）；本院衡酌原告所受傷害
    並參酌原告所受精神上痛苦之程度，認原告請求被告賠償精
    神慰撫金5,000元應屬適當。逾此範圍，則屬無據。
　⒌綜上，原告得請求被告給付之金額應為7,080元（計算式：醫
    療費用2,080元＋精神慰撫金5,000元＝7,080元）。
　㈣原告就系爭事故之發生與有過失：
　⒈按損害之發生或擴大，被害人與有過失者，法院得減輕賠償
    金額，或免除之，民法第217條第1項定有明文。又汽車行駛
    時，駕駛人應注意車前狀況及兩車並行之間隔，並隨時採取
    必要之安全措施，道路交通安全規則第94條第3項前段亦有
    明定。
　⒉經查，本件被告有轉彎車未讓直行車先行之過失，雖經認定
    如前，惟原告未注意車前狀況，同屬系爭事故之肇事原因，
    而與有過失乙節，且桃園市政府車輛行車事故鑑定會111年1
    月14日桃交鑑字第1110000346號函所附桃市鑑0000000案鑑
    定意見書之鑑定意見，亦有相同結論（見本院卷㈡第10至13
    頁），原告就此亦不爭執（見本院卷第44頁反面）。本院審
    酌雙方車輛肇事情節、過失程度等各情，認兩造就系爭事故
    應由被告負70％責任、原告負30％責任為公允。準此，原告請
    求被告賠償4,956元（計算式：7,080元×70％＝4,956元），即
    屬有據。
　㈤綜上所述，原告得請求被告給付之金額應為4,956元。
四、末按給付無確定期限者，債務人於債權人得請求給付時，經
    其催告而未為給付，自受催告時起，負遲延責任。其經債權
    人起訴而送達訴狀，或依督促程序送達支付命令，或為其他
    相類之行為者，與催告有同一之效力；又遲延之債務，以支
    付金錢為標的者，債權人得請求依法定利率計算之遲延利息
    ；而應付利息之債務，其利率未經約定，亦無法律可據者，
    週年利率為5％，民法第229條第2項、第233條第1項前段及第
    203條分別定有明文。本件原告對被告之損害賠償債權，係
    以支付金錢為標的，無確定期限，又未約定利息，則被告自
    受催告時起，負遲延責任。原告主張自過失傷害日起，顯有
    誤會。是原告就上述得請求之金額，請求自起訴狀繕本送達
    被告之翌日即110年9月18日起（於110年9月17日送達，見本
    院卷㈠第62頁）至清償日止，按年息5％計算之利息，洵屬有
    據，逾此部分，則屬無據。
五、從而，原告依侵權行為之法律關係，請求被告給付如主文第
    1項所示，為有理由，應予准許，逾此部分，則無理由，應
    予駁回。
六、本件原告勝訴部分係依簡易程序所為被告敗訴之判決，爰依
    民事訴訟法第389條第1項第3款之規定，依職權宣告假執行
    。原告雖聲明願供擔保請准宣告假執行，惟本院既已職權宣
    告之，原告此部分聲請，核僅為促請本院職權發動，自無庸
    另為准駁之諭知。至原告敗訴部分，其假執行之聲請即因訴
    之駁回而失所依據，應併予駁回。另依同法第436條第2項、
    第392條第2項規定，依被告之聲請，宣告被告如預供擔保，
    得免為假執行。
七、本件事證已臻明確，兩造其餘主張、陳述及所提之證據暨攻
    擊防禦方法，經本院斟酌後，核與判決結果不生影響，爰不
    逐一論述，併此敘明。
八、訴訟費用負擔之依據：民事訴訟法第79條。
中　　華　　民　　國　　111 　年　　5 　　月　　20　　日
                  桃園簡易庭  法  官  曾耀緯
以上為正本係照原本作成。
如不服本判決，應於送達後20日內，向本院提出上訴狀並表明上
訴理由，如於本判決宣示後送達前提起上訴者，應於判決送達後
20日內補提上訴理由書（須附繕本）。
如委任律師提起上訴者，應一併繳納上訴審裁判費。
中　　華　　民　　國　　111 　年　　5 　　月　　20　　日
                              書記官  吳宏明